【裁判字號】    89,上更(一),1279
【裁判日期】    900411
【裁判案由】    違反槍砲彈藥刀械管制條例
【裁判全文】
臺灣高等法院刑事判決                      八十九年度上更(一)字第一二七九號
    上  訴  人
    即  被  告  丁○○
    指定辯護人  本院甲○
右上訴人因違反槍砲彈藥刀械管制條例案件，不服臺灣板橋地方法院八十八年度訴字
第一四九七號，中華民國八十八年十一月三十日第一審判決（起訴案號：臺灣板橋地
方法院檢察署八十八年度偵字第一二八四六號）提起上訴，經判決後由最高法院發回
更審，本院判決如左：
    主  文
原判決撤銷。
丁○○未經許可，持有其他可發射子彈具有殺傷力之槍枝，處有期徒刑拾月，併科罰
金新臺幣陸萬元，罰金如易服勞役，以新臺幣玖佰元即銀元參佰元折算壹日。扣案之
玩具手槍壹支（含彈匣，槍枝管制編號為：0000000000號）沒收；又未經
許可，持有子彈，處有期徒刑陸月，併科罰金新台幣伍萬元，罰金部分如易服勞役以
銀元佰元即新台幣玖佰元折算壹日，子彈壹顆（彈底標記為ＦＣ９ＭＭＬＵＧＥＲ
）沒收。應執行有期徒刑壹年貳月，併科罰金新台幣拾萬元，罰金部分如易服勞役以
銀元佰元即新台幣玖佰元折算壹日，扣案之玩具手槍壹支（含彈匣，槍枝管制編號
為：0000000000號）、子彈壹顆（彈底標記為ＦＣ９ＭＭＬＵＧＥＲ）均
沒收。
    事  實
一、丁○○曾有竊盜、搶奪搶劫、違反麻醉藥品管理條例、違反槍砲彈藥刀械管制條
    例及偽造文書等前科，竟不悔改，於民國（下同）八十六年九、十月間某日，在
    臺北縣三重市○○○路「小龍」（年籍不祥）家附近收受「小龍」所交付具有殺
    傷力之手槍一支，而無故持有之。其後又於不詳時、地，以新臺幣（下同）九百
    元之代價，向綽號「阿賢」者購得制式子彈一個，而無故持有之。迨至八十八年
    五月十九日，丁○○因另案通緝，在台北縣土城市○○路○段一一五巷三十八號
    十樓為警查獲，其於警察發覺前，主動表明上揭槍枝之藏放地點，並為警於上址
    起獲前開具殺傷力及不具殺傷力之玩具手槍各一支、具殺傷力之子彈一顆、槍管
    二支、底火五十顆、及其所有槍枝型錄二本、鉗子二把、電鑽一支、銼刀三支、
    游標尺一支、鑽頭五支、Ｌ型六角起子與一字起子各一支，始偵知上情。
二、案經臺北縣警察局海山分局報請臺灣板橋地方法院檢察署檢察官偵查起訴
    理  由
一、訊據上訴人即被告丁○○對於上開持有槍枝及子彈之事實坦承不諱，扣案之玩具
    手槍、槍管及子彈經送內政部警政署刑事警察局鑑定結果，其中玩具手槍一枝（
    槍枝管制編號為0000000000號）係仿ＢＥＲＥＴＴＡ（貝瑞塔）廠半
    自動手槍製造之玩具手槍更換土造金屬槍管改造而成，機械性能良好、可擊發適
    用子彈，具有殺傷力；而扣案之子彈一顆（彈底標記為ＦＣ９ＭＭＬＵＧＥＲ）
    ，係制式口徑９ＭＭ子彈，具有殺傷力，此有該局八十八年五月二十五日刑鑑字
    第四七五五八號鑑驗通知書一紙附卷可稽，被告犯行洵堪認定。
二、被告坦承持有上揭扣案物品，並稱：「扣案之手槍、子彈及槍管是八十六年間年
    約三十歲、綽號「小龍」之男性友人寄放，渠因通緝為警查獲後，即主動繳出槍
    、彈等語，觀之卷附台北縣警察局海山分局逕行搜索結果報告書所載「據線報明
    確指出於土城市○○路○段一一五巷三八號十樓現居住因案通緝之嫌犯丁○○」
    ，並未提及被告擁有槍械，且被告於警訊時亦供承「當場自動繳出槍械」之事實
    ，證人即承辦警員戊○○於原審時證稱：「（本案查獲槍支是被告主動報出，還
    是你們有線報？）我們確定是有通緝犯，槍枝是我們猜測的，問他的槍呢，他以
    為我們已經掌握他了，他才將槍繳出來。」等語（見原審卷第六十一、六十二頁
    ）。證人即警員丙○○於原審雖證稱：「扣案物品全部都是在現場的三個房間內
    查到的。槍枝是在被告睡覺的房間查到的，子彈是在另一個房間查到的。．．．
    ．．．槍是我查到的，我們線報得知被告有槍，我要被告交出槍，他指著床邊，
    我自己把槍起出。」等語（見原審卷第六十五頁），證人即警員乙○○於原審雖
    證稱：「我在現場倉庫發現制式子彈，槍枝是在主臥室查獲，改造工具、槍枝型
    錄是另一個房間查到，現場共有三個房間，到了現場我與戊○○在客廳；我們線
    報得知被告有槍，於是由丙○○帶被告進入主臥室查獲槍枝，改造工具、型錄是
    戊○○查到的，我查到子彈。」等語（見原審卷第六十六頁），但均供稱沒有書
    面紀錄，亦無搜索票，顯與常情有悖，其證言之真實性存疑？自應以證人戊○○
    於原審所證較為可採，從而被告所辯自動繳出槍、彈乙節應堪採信，併此敘明。
三、按槍砲彈藥刀械管制條例於八十五年九月二十五日修正實施後，又於八十六年十
    一月二十四日修正實施，惟被告持有係屬行為之繼續，其持有上開槍、彈行為係
    至八十八年五月十九日查獲時止，其行為之終了既已在八十六年十一月二十四日
    同條例修正之後，自應適用修正後之槍砲彈藥刀械管制條例處斷。核被告所為係
    犯槍砲彈藥刀械管制條例第十一條第四項之未經許可持有其他可發射子彈具有殺
    傷力之槍枝罪、第十二條第四項之未經許可持有子彈罪，所犯二罪犯意各別，應
    分論併罰。惟被告在警察確知其犯行之前，主動向警察繳出其全部槍彈，應依同
    條例第十八條第一項前段之規定，減輕其刑。
四、公訴意旨雖以：前開槍枝係被告以玩具槍改造，犯槍砲彈藥刀械管制條例第十一
    條第一項之改造其他可發射子彈具有殺傷力之槍枝罪云云。惟按犯罪事實應依證
    據認定之，無證據不得推定其犯罪事實；又被告之自白，不得作為有罪判決之唯
    一證據，仍應調查其他必要之證據，以察其是否與事實相符。刑事訴訟法第一百
    五十四條、第一百五十六條第二項定有明文。經查：
（一）訊據被告矢口否認改造槍枝，辯稱：扣案之槍枝係『小龍』於八十六年九、十
      月之間，在三重正義北路『小龍』家附近交給我的；電鑽一支、鉗子二把、銼
      刀三支、游標尺一支、Ｌ型六角起子與一字起子各一支，非供製造槍枝所用之
      物等語。
（二）被告於警訊中雖供稱「「已改造完成之貝瑞塔手槍係自己好奇嚐試改造收藏」
      、「警方所查扣之物品均為我所有，又其改造手槍成品與半成品彈匣，底火（
      火藥）五十顆係於八十八年四月中旬在三重市○○街一處模型店以新台幣七千
      元購得一把，底火（火藥）五十顆一百五十元購得，另槍支型錄兩本係於八十
      六年二月份在台北市萬華區西門町一處書局以新臺幣貳百元購得，另制式子彈
      壹顆亦向綽號阿賢之男子以新台幣九百元購得，改造之工具一批係於八十八年
      四月間在台北市○○區○○路五金行以新台幣五千元購得。」、「（你有無將
      改造之手槍轉售他人圖利？）我僅改造成功一把手槍，迄今我未販售他人圖利
      ，且我也沒這意思。」等語（見偵卷第四頁至第六頁）。其後，於偵查、原審
      及本院調查、審理中，則否認改造槍枝之行為。是已難據此即認確有改造槍枝
      之行為。
（三）又依內政部警政署刑事警察局函稱：「送鑑工具中電鑽壹支，認係製作電子印
      刷機板用之小型手持電鑽，不適用車造送鑑改造玩具槍之土造金屬槍管」，有
      該函在卷可稽，故扣案被告原擬供改造玩具手槍用之電鑽一支與其附屬零件鑽
      頭五支，因性質上不能供改造扣案具殺傷力槍枝之用。該函另以：「其餘工具
      是否可用於改造具殺傷力之槍枝乙節，本局未便臆測」，但亦無積極證據足資
      證明，扣案工具可改造槍枝。
（四）綜上所述，本件尚不足以證明被告有公訴意旨所指之改造槍枝犯行，亦難僅以
      被告持有前開改造之槍枝，及電鑽一支、鉗子二把、銼刀三支、游標尺一支、
      Ｌ型六角起子與一字起子各一支等物，即推定其係自行改造槍枝。是均無從論
      處被告以改造槍枝罪，惟此部分與前開持有槍枝論罪科刑部分，有吸收犯實質
      一罪之關係，故毋庸另為無罪之諭知。
五、原審對被告論罪科刑，固非無見。惟本件經查尚無證據足以確切證明被告有製造
    槍枝之行為，原判決論處被告以製造其他可發射子彈具有殺傷力之槍枝罪，自有
    未合。又被告持有槍枝及子彈，並非一個行為所同時觸犯，原審竟論以想像競合
    犯，適用法則不當。警方漏未詢明被告何時購得制式子彈一顆，原審認定扣案制
    式子彈一顆係被告於八十八年四月間購得，並無依據；又原審判決所指扣案「槍
    管」兩支，依內政部警政署刑事警察局鑑定結果，係「土造金屬槍管半成品」，
    此有該局八十八年五月二十五日刑鑑字第四七五五八號鑑驗通知書一紙附卷可稽
    ，即與槍管成品有間，尚難認已構成槍砲零件，檢察官未就此部分起訴，原審誤
    認被告有未經許可持有槍砲主要零件「槍管」二支，而併予審理，亦有未洽，況
    既認已構成「槍管」，係屬槍枝主要組成零件，卻未於主文諭知沒收，亦有未合
    ；又原審未斟酌比例原則，依同條例第十九條第一項之規定，諭知被告於刑之執
    行完畢或赦免後，令入勞動場所，強制工作三年，亦有未合（此部分詳後述）。
    被告上訴否認改造槍枝犯行，為有理由，自應由本院予以撤銷改判。爰審酌被告
    曾有多次前科，有本院被告全國前案紀錄表一件附卷可稽，素行不佳；改造玩具
    手槍一把，持有子彈一顆，尚未持以犯案，及犯罪後態度等一切情狀，量處如主
    文第二項所示之刑，並就有期徒刑、罰金部分定應執行刑，罰金刑部分，諭知易
    服勞役之折算標準，以示懲儆。至扣案之具有殺傷力之槍枝一支、子彈一顆，均
    屬違禁物，應依刑法第三十八條第一項第一款之規定沒收之；而扣案之槍枝型錄
    二本、鉗子二把、銼刀三支、游標尺一支、Ｌ型六角起子及一字起子各一支，雖
    屬被告所有但非供犯本件製造槍枝所用之物，業據其供明，爰不另予諭知沒收。
    另扣案不具殺傷力之槍枝（槍枝管制編號為0000000000號）、底火五
    十顆、土造金屬槍管半成品二支，非屬違禁物、亦非被告犯罪所用或因犯罪所得
    之物，故無從諭知沒收，附此敘明。
六、末按槍砲彈藥刀械管制條例第十九條第一項固規定：「犯第七條、第八條、第十
    條、第十一條、第十二條第一項至第三項、第十三條第一項至第三項之罪，經判
    處有期徒刑者，應於刑之執行完畢或赦免後，令入勞動場所，強制工作，其期間
    為三年」。惟司法院大法官會議基於憲法第八條規定之精神，作成釋字第四七一
    號解釋：「按人民身體之自由應予保障，憲法第八條設有明文。限制人身自由之
    法律，其內容須符合憲法第二十三條所定要件。保安處分係對受處分人將來之危
    險性所為拘束其身體、自由等之處置，以達教化與治療之目的，為刑罰之補充制
    度。本諸法治國家保障人權之原理及刑法之保護作用，其法律規定之內容，應受
    比例原則之規範，使保安處分之宣告，與行為人所為行為之嚴重性、行為人所表
    現之危險性，及對於行為人未來行為之期待性相當。槍砲彈藥刀械管制條例第十
    九條第一項規定，不問對行為人有無預防矯治其社會危險性之必要，一律宣付強
    制工作三年，限制其中不具社會危險性之受處分人之身體、自由部分，其所採措
    施與所欲達成預防矯治之目的及所需程度，不合憲法第二十三條所定之比例原則
    。犯上開條例第十九條所定之罪，不問對行為人有無預防矯治其社會危險性之必
    要，一律宣付強制工作三年之部分，與本解釋意旨不符，應自本解釋公布之日起
    不予適用。犯該條例第十九條第一項所列舉之罪，依個案情節符合比例原則部分
    ，固應適用該條例宣告保安處分；至不符合部分而應宣告保安處分者，則仍由法
    院斟酌刑法第九十條第一項規定之要件，依職權為之，於此，自無刑法第二條第
    二項之適用，亦即仍有從新從輕原則之適用。」。是依上開解釋之意旨，對於犯
    槍砲彈藥刀械管制條例第十九條第一項所列舉之罪者，是否宣告保安處分及適用
    何法條宣告保安處分，應依個案情節、犯罪人之危險性及保安處分之目的，具體
    決定之。查本案被告僅改造玩具手槍一把，雖具殺傷力，惟被告槍彈遭查扣時，
    僅有一發具殺傷力之子彈，且未持扣案槍彈以犯他罪，對社會治安危害尚非重大
    ，依比例原則，本院認無庸令被告入勞動場所施以強制工作加以矯治之必要，爰
    不予宣告保安處分，併此敘明。
七、至被告雖於警訊時供稱向綽號「阿賢」者購買三顆改造子彈試射，惟此部分僅有
    被告自白，別無證物扣案，無從查證其自白與事實是否相符，附此敘明。
據上論斷，應依刑事訴訟法第三百六十九條第一項前段、第三百六十四條、第二百九
十九條第一項前段，槍砲彈藥刀械管制條例第十一條第四項、第十二條第四項、第十
八條第一項前段、刑法第十一條前段、第五十一條第五款、第七款、第四十二條第二
項、第三十八條第一項第一款，罰金罰鍰提高標準條例第二條，現行法規所定貨幣單
位折算新台幣條例第二條，判決如主文。
本案經檢察官沈世箴到庭執行職務。
中      華      民      國      九十      年      四    月    十一    日
                              臺灣高等法院刑事第二十一庭
                                  審判長法  官  葉  騰  瑞
                                        法  官  江  國  華
                                        法  官  莊  明  彰
右正本證明與原本無異。
如不服本判決應於收受送達後十日內向本院提出上訴書狀，其未敘述上訴之理由者並
得於提起上訴後十日內向本院補提理由書（均須按他造當事人之人數附繕本）。
                                        書記官  廖  嫣  雯
中      華      民      國      九十      年      四    月    十二    日
附錄：本判決論罪科刑法條全文
槍砲彈藥刀械管制條例第十一條
未經許可，製造、販賣或運輸第四條第一項第一款所稱其他可發射金屬或子彈具有殺
傷力之各式槍砲者，處五年以上有期徒刑，併科新臺幣一千萬元以下罰金。
未經許可，轉讓、出租或出借前項所列槍砲者，處三年以上十年以下有期徒刑，併科
新臺幣七百萬元以下罰金。
意圖供自己或他人犯罪之用，而犯前二項之罪者，處無期徒刑或七年以上有期徒刑，
併科新臺幣一千萬元以下罰金。
未經許可，持有、寄藏或意圖販賣而陳列第一項所列槍砲者，處一年以上七年以下有
期徒，併科新臺幣七百萬元以下罰金。
第一項至第三項之未遂犯罰之。
槍砲彈藥刀械管制條例第十二條
未經許可製造、販賣或運輸子彈者，處一年以上七年以下有期徒刑，併科新臺幣五百
萬元以下罰金。
未經許可轉讓、出租或出借子彈者，處六月以上五年以下有期徒刑，併科新臺幣三百
萬元以下罰金。
意圖供自己或他人犯罪之用，而犯前二項之罪者，處三年以上十年以下有期徒刑，併
科新臺幣七百萬元以下罰金。
未經許可持有、寄藏或意圖販賣而陳列子彈者，處五年以下期徒刑、併科新臺幣三百
萬元以下罰金。
第一項至第三項之未遂犯罰之。


司法院資訊處製作；財團法人民間司法改革基金會備份。
